【裁判字號】    97,台非,125
【裁判日期】    970314
【裁判案由】    減刑
【裁判全文】
最高法院刑事判決              九十七年度台非字第一二五號
上  訴  人  最高法院檢察署檢察總長
被      告  甲○○
上列上訴人因被告減刑案件，對於台灣高等法院花蓮分院中華民
國九十六年九月六日確定裁定（九十六年度聲減字第二二九號，
聲請案號：台灣高等法院花蓮分院檢察署九十六年聲減字第二一
０號），認為違背法令，提起非常上訴，本院判決如下：
    主  文
原裁定撤銷。
甲○○所犯殺人罪，宣告褫奪公權終身部分，減為褫奪公權十年
。
    理  由
非常上訴理由稱：按判決不適用法則或適用不當者，為違背法令
，刑事訴訟法第三百七十八條定有明文。又實體裁定具實體判決
之效力，應視同判決，若於確定後發現其適用法則違誤，得提起
非常上訴。復按犯罪在中華民國九十六年四月二十四日以前者，
除本條例另有規定外，依下列規定減刑：一、死刑減為無期徒刑
。二、無期徒刑減為有期徒刑二十年。三、有期徒刑、拘役或罰
金，減其刑期或金額二分之一；又依本條例應減刑之罪，經宣告
褫奪公權逾一年者，其褫奪公權，比照主刑減刑標準定之，其期
間不得少於一年，中華民國九十六年罪犯減刑條例第二條第一項
、第十四條分別定有明文。此之所謂「其褫奪公權，比照主刑減
刑標準定之」者，究何所指，亦即褫奪公權應減刑至多少？上開
條例第十四條並未明確規定，而該條文亦非刑法之特別法，因此
應回歸刑法第三十七條第二項所規定之「宣告一年以上有期徒刑
，依犯罪之性質認為有褫奪公權之必要者，宣告一年以上十年以
下褫奪公權」標準辦理，故主刑減刑後，其褫奪公權之減刑，至
多僅可宣告十年以下，不能超出此期限（參見法務部九十六年十
二月二十五日法檢字第０九六０八０四九二三號函釋台灣台東地
方法院檢察署九十六年第四次檢察官會議法律問題提案之研究意
見）。本件被告甲○○因犯刑法第二百七十一條第一項殺人罪，
經最高法院以七十五年度台上字第六三六一號刑事判決判處無期
徒刑，褫奪公權終身確定，現已假釋，因被告係出於自首，符合
中華民國九十六年罪犯減刑條例第六條之減刑條件，經檢察官聲
請台灣高等法院花蓮分院於九十六年九月六日以九十六年度聲減
字第二二九號刑事裁定將所宣告褫奪公權部分，減為褫奪公權二
十年，揆之首開說明，原裁定顯有適用法則之違誤。案經確定且
於被告不利，爰依刑事訴訟法第四百四十一條、第四百四十三條
提起非常上訴，以資糾正等語。
本院按判決不適用法則或適用不當者，為違背法令，刑事訴訟法
第三百七十八條定有明文。又中華民國九十六年罪犯減刑條例第
二條規定：「犯罪在中華民國九十六年四月二十四日以前者，除
本條例另有規定外，依下列規定減刑：一、死刑減為無期徒刑。
二、無期徒刑減為有期徒刑二十年。三、有期徒刑、拘役或罰金
，減其刑期或金額二分之一。緩刑或假釋中之人犯，於本條例施
行之日起，視為已依前項規定減其宣告刑，毋庸聲請裁定減刑。
但經撤銷緩刑之宣告或假釋者，仍應依本條例規定聲請裁定減刑
。」第十四條規定：「依本條例應減刑之罪，經宣告褫奪公權逾
一年者，其褫奪公權，比照主刑減刑標準定之，其期間不得少於
一年。」僅規定褫奪公權減刑，比照主刑減刑標準，惟期間不得
少於一年，至其上限則未為規定。然依刑法第三十七條第一項、
第二項規定：「宣告死刑或無期徒刑者，宣告處奪公權終身。」
「宣告一年以上有期徒刑，依犯罪之性質認為有褫奪公權之必要
者，宣告一年以上十年以下褫奪公權。」及司法院院字第二七三
七號解釋：「褫奪公權為從刑之一種，須隨其所宣告之主刑為轉
移，故凡遇應依減刑辦法減輕主刑之案件其奪權部分自得予以審
酌，但仍應受刑法第三十七條第一、二兩項之限制。」則依上開
減刑條例減刑者，其褫奪公權部分，除主刑為死刑減為無期徒刑
之情形外，仍應受刑法第三十七條第二項規定之拘束，即褫奪公
權之期間不得超過十年，方屬適法。本件被告甲○○因犯刑法第
二百七十一條第一項殺人罪，經本院於七十五年十一月二十一日
以七十五年度台上字第六三六一號刑事判決判處無期徒刑，褫奪
公權終身確定。執行後已假釋出監，因被告係出於自首，符合上
開減刑條例第六條之減刑條件，經檢察官聲請原審法院就宣告褫
奪公權部分裁定減刑，原審法院依其聲請，裁定將原宣告褫奪公
權終身部分，減為褫奪公權二十年。其減刑後褫奪公權之期間，
已逾十年，揆之上開說明，顯有適用法則不當之違誤。案經確定
且於被告不利，非常上訴意旨執以指摘，洵有理由，應由本院將
原裁定撤銷，並自為判決，以資救濟。
據上論結，應依刑事訴訟法第四百四十七條第一項第一款，中華
民國九十六年罪犯減刑條例第二條、第六條、第十四條，判決如
主文。
中    華    民    國  九十七  年    三    月   十四   日
                      最高法院刑事第四庭
                          審判長法官  林  增  福
                                法官  張  清  埤
                                法官  陳  世  雄
                                法官  蔡  國  在
                                法官  黃  梅  月
      本件正本證明與原本無異
                                      書  記  官
中    華    民    國  九十七  年    三    月   十八   日
                                                      V
附錄
論罪科刑法條
刑法第二百七十一條
殺人者，處死刑、無期徒刑或十年以上有期徒刑。


司法院資訊處製作；財團法人民間司法改革基金會備份。
